【裁判字號】    98,聲再,56
【裁判日期】    980506
【裁判案由】    偽造文書
【裁判全文】
臺灣高等法院高雄分院刑事裁定          98年度聲再字第56號
聲  請  人  即
受判決人之配偶  甲○○
受判決人即被告  乙○○
法 定 代 理 人  甲○○
上列聲請人因被告偽造文書案件，對於本院97年度上易字第1013
號中華民國98年4 月13日確定判決（起訴案號：臺灣高雄地方法
院檢察署97年度偵字第7633號），聲請再審，本院裁定如下：
    主  文
再審之聲請駁回。
    理  由
一、聲請意旨略稱：原確定判決未詳查審酌受判決人即被告已受
    禁治產宣告，為無犯罪能力人，其當時係受吳銘鴻之教唆始
    犯本件犯罪，為此依刑事訴訟法第421 條之規定，以重要證
    據漏未審酌為由，提起本件再審之聲請。
二、按對於不得上訴第三審法院之案件，除前條規定外，其經第
    二審確定之有罪判決，如就足生影響於判決之重要證據漏未
    審酌者，亦得為受判決人之利益聲請再審，刑事訴訟法第42
    1 條定有明文。惟就已提出之證據，為原審所捨棄不用，並
    已說明何以不採用之理由者，即難認有「漏未審酌」之情形
    。
三、
  (一)被告係受禁治產宣告之人，該宣告尚未撤銷，聲請人以被告
    配偶之身分提起本件再審聲請，依刑事訴訟法第427 條第3
    款之規定，並無不合。又原確定判決屬不得上訴第三審之案
    件，且聲請人係於98年4 月16日收受判決，有送達證書在卷
    可稽，聲請人於受送達後20日內，依同法第421 條之規定聲
    請再審，依同法第424 條之規定，亦無不合，先予說明。
  (二)原判決已認定：「上開事實，業據被告乙○○坦承不諱，核
    與證人即共犯吳銘鴻於偵查中證述之情節相符，且經證人吳
    美滿、陳招宏於偵查中證述屬實，並有鹽埕地政事務所97年
    1 月18日高市地鹽一字第0970000513號函暨土地登記申請書
    、切結書、土地與建物所有權狀遺失補發等在卷足憑。本件
    事證明確，被告共同使公務員登載不實犯行，堪以認定。至
    上訴人所提出之錄音光碟內容，主張被告係受訴外人吳銘鴻
    教唆犯罪，被告本身並無犯罪能力云云；然經本院法官助理
    勘驗結果，其內容大意，上訴人認為『育靜』將不動產移轉
    至吳銘鴻名下，係受吳銘鴻欺騙所致，而要求吳銘鴻對此有
    所交代；而吳銘鴻表示係為繳納貸款遂將不動產過戶至自己
    名下，未有欺騙情形，並且願意與『育靜』結婚，最後吳銘
    鴻表示願意與『育靜』共同擁有不動產，並表示願意辦理相
    關手續等情，有該錄音光碟勘驗報告可憑。」等語（原判決
    第3-4 頁）。
  (三)原判決復認定：「被告之夫上訴意旨，以被告為禁治產人，
    並無犯罪能力為由，指摘原判決不當云云。然查：被告係於
    97年2 月18日經原審法院以96年度禁字第264 號民事裁定，
    宣告為禁治產人，有該民事裁定1 份在卷足考，本件被告行
    為時係在95年4 月21日，當時並未被宣告禁治產，且被告於
    本院庭訊時大多能正常應答，亦表示不願上訴，可見其瞭解
    偵審意旨及利害關係，應具有刑事責任能力，雖被告持有中
    華民國身心障礙手冊，但其輕度智障係在96年4 月20日鑑定
    ，於96年5 月30日核發該身心障礙手冊，有該身心障礙手冊
    影本1 份在卷可稽，亦在本案行為後，因此被告於本案行為
    時之辨識能力，並無證據證明有顯著減低之情形，故不得依
    刑法第19條第1 項獲第2 項規定，為無罪或減輕其刑，是上
    訴人上訴，並無足取」等語（原判決第6 頁）。
  (四)經核原判決已斟酌全辯論意旨及調查證據之結果，具體認定
    被告確係共犯刑法第214 條偽造文書罪之理由，並詳實說明
    被告行為當時尚未受宣告禁治產，並無意思能力欠缺或減弱
    之情形，客觀上並無聲請人所指「漏未審酌」之情形。
四、綜上所述，原判決已就聲請人所提出據以為再審聲請之證據
    ，具體審酌後捨棄不採用，並已說明不採用之理由，即難認
    有何「漏未審酌」之情形。聲請人主張原確定判決就足生影
    響於判決之證據漏未審酌，聲請再審，並無理由，應予駁回
    。
五、據上論結，應依刑事訴訟法第434 條第1 項，裁定如主文。
中    華    民    國    98    年    5     月    6     日
                  刑事第七庭    審判長法  官  莊飛宗
                                      法  官  邱明弘
                                      法  官  陳明富
以上正本證明與原本無異。
本裁定不得抗告。
中    華    民    國    98    年    5     月    6     日
                                      書記官  劉鴻瑛


司法院資訊處製作；財團法人民間司法改革基金會備份。
